【裁判字號】    97,交聲,1638
【裁判日期】    971128
【裁判案由】    違反道路交通管理處罰條例聲明異議
【裁判全文】
臺灣臺北地方法院交通事件裁定        97年度交聲字第1638號
原處分機關  交通部公路總局臺北區監理所板橋監理站
異  議  人
即受處分人  甲○○
上列受處分人因違反道路交通管理處罰條例案件，對於交通部公
路總局臺北區監理所板橋監理站於民國九十七年六月十日所為板
監裁字第裁41-C00000000號之處分（原舉發案號：北縣警交字第
C00000000號）聲明異議，本院裁定如下：
    主  文
原處分撤銷。
甲○○不罰。
    理  由
一、按法院受理交通事件，準用刑事訴訟法之規定，道路交通管
    理處罰條例第八十九條前段定有明文，是最高法院七十六年
    台上字第四九八六號判例「認定犯罪事實所憑之證據，雖不
    以直接證據為限，間接證據亦包括在內，然而無論直接證據
    或間接證據，其為訴訟上之證明，須於通常一般之人均不致
    有所懷疑，而得確信其為真實之程度者，始得據為有罪之認
    定，倘其證明尚未達到此一程度，而有合理之懷疑存在而無
    從使事實審法院得有罪之確信時，即應由法院為諭知被告無
    罪之判決。」揆諸前開說明，法院於審理行為人違反道路交
    通管理處罰條例案件，當踐行完畢調查證據之程序後，為事
    實之認定時，如就原處分機關所認定之行為人違規之事實仍
    有合理之訴訟上懷疑，而無法確信行為人確有該當於道路交
    通管理處罰條例各該處罰條文之構成要件事實時，此際即應
    依訴訟上之待證事實「倘有懷疑，則從被告之利益作解釋」
    之證據法則，作對受處分人有利之認定。
二、原處分意旨略以：本件異議人即受處分人甲○○於民國九十
    六年六月二十八日下午二時十五分許，將其所有車號QBY-68
    8號輕型機車（下稱系爭機車）停放於劃設紅線之臺北縣新
    店市○○路○段108號旁之禁止臨時停車路段，經原舉發單位
    臺北縣政府警察局新店分局以異議人有「紅線違停」之交通
    違規事實，於九十六年七月三日以北縣警交字第C00000000
    號舉發違反道路交通管理事件通知單逕行掣單舉發，而前揭
    舉發通知單通知聯於同年七月三日郵寄異議人位於臺北縣新
    店市○○街13巷39號2樓戶籍地後，因招領逾期遭郵政機關
    退回，經異議人於九十七年四月十四日向原處分機關即交通
    部公路總局臺北區監理所板橋監理站提出申訴，由原處分機
    關向原舉發單位查復之結果，仍認異議人有「在禁止臨時停
    車處所停車」之違規行為，惟慮及原舉發通知單因招領逾期
    而遭退回，因而依道路交通管理處罰條例第五十六條第一項
    第一款之規定，於九十七年六月十日以板監裁字第裁41-C00
    000000號違反道路交通管理事件裁決書，裁處異議人罰鍰新
    臺幣（下同）六百元，因異議人不服，乃於同年六月二十日
    具狀聲明異議等語。
三、聲明異議意旨略以：伊所有之系爭機車係於九十六年六月二
    十五日遺失，並曾向警局請求協助備案，是系爭機車於同年
    六月二十八日之交通違規行為顯非伊所為，為此狀請撤銷原
    處分，以免冤抑等語。
四、查本件異議人甲○○所有系爭機車於九十六年六月二十八日
    下午二時十五分許，因停放於臺北縣新店市○○路○段108號
    旁之紅線禁止臨時停車路段，因而遭原舉發單位臺北縣政府
    警察局新店分局警員逕行舉發後拖吊移置至拖吊場等情，雖
    有臺北縣政府警察局九十六年七月三日北縣警交字第C00000
    000號舉發通知單、新店分局九十七年六月二日北縣警店交
    裁字第0970027064號書函、九十七年九月二十四日北縣警店
    交裁字第0970048412號函附交通分隊陳報單各一份及系爭機
    車違規及移置後之照片七張附卷可稽，而堪信為真正。然系
    爭車輛已於遭原舉發單位於九十六年六月二十八日舉發違規
    紅線違停並拖吊前之同年月二十五日上午十一時三十分許，
    即已在臺北市○○區○○路5段150巷401弄26號5樓前遺失，
    經異議人於同年七月十日晚間七時四十五分前往臺北市政府
    警察局信義分局報案協尋等情，有卷附臺北市政府警察局車
    輛協尋電腦輸入單及九十六年七月十日之調查筆錄各一份可
    按，而異議人當時所報案協尋之內容雖僅為系爭機車之車牌
    ，但應為警員作業錯誤，並經異議人於九十七年五月二十八
    日再赴臺北市政府警察局信義分局製作筆錄予以更正一節，
    亦有異議人九十七年五月十八日調查筆錄一份在卷可參。再
    輔以異議人於事發當時之戶籍地雖登記在臺北縣新店市○○
    街13巷39號2樓，但實際居住地係於臺北市○○區○○路5段
    150巷401弄26號5樓，於同年九月十九日始遷徙戶籍至臺北
    縣新店市○○路○段160號2樓，有個人基本資料查詢結果、
    遷徙記錄資料查詢結果、臺北縣政府警察局車輛協尋電腦輸
    入單、九十六年七月十日、九十七年五月二十八日之調查筆
    錄各一份附卷可考，均離系爭機車遭查獲違規地點之臺北縣
    新店市○○路○段108號甚遠，而無地緣關係外，且本件異議
    人雖係於系爭機車因違規遭警拖吊後之九十六年七月十日始
    向臺北市政府警察局信義分局報案系爭機車已於同年五月二
    十五日遭竊，但以卷附原舉發單位之回函，可知原舉發單位
    於九十六年七月三日所寄至異議人位於臺北縣新店市○○街
    13巷39號2樓戶籍址之舉發通知單，後因招領逾期，已遭郵
    政機關退回，而未曾送達異議人本人，則異議人於九十六年
    七月十日至臺北市政府警察局信義分局報案時，既不知悉系
    爭車輛已因違規紅線違停遭警舉發拖吊，亦當無故意向警方
    誣告系爭機車已於九十六年六月二十八日遭警舉發拖吊前之
    同年月二十五日遺失之必要，從而異議人辯稱：其所有之系
    爭機車係於九十六年六月二十五日上午十時許於居所臺北市
    信義區臺北市○○區○○路5段150巷401弄26號5樓住處附近
    遺失等語，即堪採信。而異議人所有之系爭車輛既係於九十
    六年六月二十五日遺失後之同年月二十八日遭查獲係違規停
    放於臺北縣新店市○○路○段108號之劃設紅線之禁止臨時停
    車路段，則異議人所辯該違規行為非其所為，即屬有據。此
    外，復查無其他積極證據證明異議人確有為前揭交通違規行
    為之事實，是揆諸前揭法條及判例意旨，當就異議人為有利
    之認定為宜。原處分機關不查，遽認異議人有前揭在禁止臨
    時停車處所停車之違規行為，並依道路交通管理處罰條例第
    五十六條第一項第一款之規定，裁罰異議人罰鍰六百元，與
    法已有未合，本件異議人異議為有理由，爰裁定將原處分撤
    銷，並改諭知異議人不罰。
據上論斷，應依道路交通案件處理辦法第二十條前段，裁定如主
文。
中    華    民    國    97    年    11    月    28    日
              臺灣臺北地方法院交通法庭
                              法  官  劉秀君
上正本證明與原本無異。
如不服本裁定，應於裁定送達後5日內向本院提出抗告狀。
                              書記官  吳俊龍
中    華    民    國    97    年    11    月    28    日


司法院資訊處製作；財團法人民間司法改革基金會備份。
